臺灣高等法院臺中分院刑事判決
111年度上易字第234號

上  訴  人  
即  被  告  張國文


上列上訴人因家庭暴力之恐嚇案件，不服臺灣彰化地方法院110
年度易字第890號中華民國111年2月8日第一審判決（起訴案號：
臺灣彰化地方檢察署110年度偵字第12827號），提起上訴，本院
判決如下：
    主  文
上訴駁回。
    事  實
一、乙○○與甲○○前為夫妻關係(於民國110年1月26日離婚)，具有
    家庭暴力防治法第3條第1款所定之家庭成員關係。乙○○為求
    復合不成，於110年2月27日以通訊軟體LINE傳送訊息「我痛
    恨你們這些人我已經要找你們報仇把你們一個一個帶走梅其
    實根本什麼事情也沒有發生全都是你自己一個人製造出來的
    給我ㄧ個莫須有的罪名這口氣我吞不下去你要我死好啊我ㄧ定
    去把你帶走」予甲○○，以此加害生命、身體之事恫嚇甲○○，
    使甲○○心生畏懼，致生危害於安全。
二、案經彰化縣警察局報告臺灣彰化地方檢察署檢察官偵查起訴
    。
    理  由
壹、程序方面
    本案係上訴人即被告乙○○（下稱被告）就原審判決其有罪部
    分提起上訴，本院審理範圍僅限於被告上訴部分，先予敘明
    。
貳、實體方面
一、認定犯罪事實所憑之證據及理由
　　訊據被告固坦承有傳送事實欄一所示之訊息給被害人甲○○之
    事實，然矢口否認有恐嚇危害安全之犯行，辯稱：我沒有恐
    嚇的犯意，也沒有傷害甲○○之意云云。惟查：
  ㈠按刑法第305條之恐嚇罪所保護之法益，係個人免於恐懼之意
    思決定自由，而所稱以加害生命、身體、自由、名譽、財產
    之事，恐嚇他人者，係指以使人生畏怖心為目的，而通知將
    加惡害之旨於被害人而言；又所謂恐嚇，指凡一切言語、舉
    動足以使人生畏怖心者均屬之，而該言語或舉動是否足以使
    他人生畏怖心，應依社會一般觀念衡量之，且僅以受惡害之
    通知者心生畏懼而有不安全之感覺為已足，不以恐嚇者實際
    有實施加害之行為或發生客觀上之危害為要件。
  ㈡被告傳送事實欄一所示之訊息文字，有LINE對話紀錄可佐(見
    偵卷第25頁)，依照一般有理解事務能力之人所明瞭之意含
    ，解讀該等文字之客觀文義，係表達欲加害他人生命、身體
    之意，以使他人心生畏懼為目的，客觀上已足以使受通知者
    心生恐懼而有不安之感受，自屬惡害的通知而為恐嚇行為。
    參以被害人於警詢時證稱：我已經跟被告離婚，被告離婚後
    不斷騷擾我，要我跟他復合，又在LINE留言威脅恐嚇我，我
    看完訊息會害怕遭被告殺死，我沒有要對被告提告訴，只是
    希望被告不要傷害我，才聲請保護令等語(見偵卷第13至20
    頁)，顯然被害人因被告上開訊息文字而心生畏懼，始會開
    始採取防衛措施。又被告於警詢時陳稱：這是我想自殺時傳
    給告訴人的，是跟她說我死後會一個一個把他們帶走等語(
    見偵卷第10頁)；於原審審理時陳稱：我當天晚上心情低落
    ，想去自殺，傳訊息給被害人是因為被害人亂冤枉我，說我
    到處跟人家借錢、外面有女人，我並沒有做這些事情，所以
    跟被害人說我死了以後，要把你們一個一個帶走，但因為被
    害人有叫我不要講「死」這個字，所以訊息有些字我就沒有
    打出來等語(見原審卷第80頁)，足見被告傳送事實欄一所示
    之訊息文字，係摻有情緒性、積極侵害之意思表達，確有使
    被害人心生畏懼之意，縱使被告傳送上開訊息並無將加害之
    意思付諸實行，事後亦無實際對被害人不利之行為，然被告
    為智識正常之成年人，自應知上揭文字代表之意義，且他人
    聽聞後將產生畏怖感，其主觀上自具有恐嚇危害安全之故意
    甚明。被告上訴意旨雖稱被告所為屬迷信犯，惟被告所為係
    具有惡害通知之客觀具體行為，與空言謾罵詛咒或空泛玄虛
    之迷信犯有別，自不足採。
  ㈢綜上所述，本案事證明確，被告之犯行堪以認定，應予依法
    論科。
二、論罪科刑之理由　　
  ㈠按家庭暴力防治法所稱之「家庭暴力」者，謂家庭成員間實
    施身體、精神或經濟上之騷擾、控制、脅迫或其他不法侵害
    之行為；又家庭暴力罪者，謂家庭成員間故意實施家庭暴力
    行為而成立其他法律所規定之犯罪，家庭暴力防治法第2條
    第1款、第2款分別定有明文。被告與被害人前為夫妻關係，
    有被告之個人戶籍資料查詢結果可考，2人間具有家庭暴力
    防治法第3條第1款所定之家庭成員關係。核被告所為係犯刑
    法第305條之恐嚇危害安全罪，亦屬家庭暴力防治法第2條第
    2款之家庭暴力罪，惟因家庭暴力防治法對於家庭暴力罪並
    無科處刑罰之規定，是以僅依前開刑法規定予以論罪科刑。
  ㈡原審認被告之犯行事證明確，並以行為人之責任為基礎，審
    酌被告未能理智控制己身言行而為本案恐嚇犯行，使被害人
    深感恐懼，所為甚非可取，兼衡被告犯後否認犯行，未曾反
    思自己行為已造成被害人心理上的痛苦及恐懼之態度、犯罪
    之動機、目的、手段，及其自述高職畢業之智識程度、從事
    金屬及塑膠加工工作、須扶養女兒之家庭經濟狀況等一切情
    狀，量處拘役40日，如易科罰金，以新臺幣1千元折算1日，
     經核其認事用法均無違誤，量刑亦屬妥適，並無過重或失
    輕
    之情事，被告上訴意旨仍執陳詞否認犯罪，並就原審業已詳
    為審酌判斷之事項再予爭執，其上訴為無理由，應予駁回。
據上論結，應依刑事訴訟法第368條，判決如主文。
本案經檢察官劉智偉提起公訴，檢察官丙○○到庭執行職務。　
中　　華　　民　　國　　111 　年　　5 　　月　　17　　日
            刑事第十一庭　  審判長法　官　張意聰
                                  法　官　周瑞芬
                                  法　官　陳慧珊
以上正本證明與原本無異。
不得上訴。
                                  書記官  李淑芬
　　　　　　　　　　　　　　　　　
中　　華　　民　　國　　111 　年　　5 　　月　　17　　日
【附錄本案論罪科刑法條】
刑法第305條：
以加害生命、身體、自由、名譽、財產之事恐嚇他人，致生危害
於安全者，處2年以下有期徒刑、拘役或9千元以下罰金。